【裁判字號】    89,台上,3581
【裁判日期】    890622
【裁判案由】    誣告
【裁判全文】
最高法院刑事判決                              八十九年度台上字第三五八一號
    上訴人  張森華
    被  告  甲○○
右上訴人因自訴被告誣告案件，不服台灣高等法院高雄分院中華民國八十七年四月二
十一日第二審判決（八十七年度上訴字第三二號，自訴案號：台灣高雄地方法院八十
六年度自字第五二號），提起上訴，本院判決如左：
    主  文
上訴駁回。
    理  由
按刑事訴訟法第三百七十七條規定，上訴於第三審法院，非以判決違背法令為理由，
不得為之。是提起第三審上訴，應以原判決違背法令為理由，係屬法定要件。如果上
訴理由狀並未依據卷內訴訟資料，具體指摘原判決不適用何種法則或如何適用不當，
或所指摘原判決違法情事，顯與法律規定得為第三審上訴理由之違法情形，不相適合
時，均應認其上訴為違背法律上之程式，予以駁回。本件原判決以上訴人張森華在第
一審之自訴意旨略稱：被告甲○○明知自民國八十四年三月二十四日起，即與上訴人
合作經營木谷實業有限公司（下稱木谷公司）及洲偉木業有限公司（下稱洲偉公司）
。嗣因雙方對合作事宜無法達成共識，遂於同年五月二十六日終止合夥關係。乃被告
意圖使上訴人受刑事處分，於同年六月十七日具狀向台灣高雄地方法院檢察署提出告
訴；復於八十五年五月二十九日向台灣高雄地方法院改提自訴，略謂上訴人明知個人
及公司共負債新台幣（下同）二億一千零五十八萬六千二百二十一元，已無清償能力
，竟意圖為自己不法之所有，於八十四年三月初在被告之住處，誑稱木谷公司及洲偉
公司負債僅四千餘萬元，國外訂單絡繹不絕，接手經營有利可圖，並應允將該二公司
讓與被告經營，及交付土地所有權狀以資取信，致被告陷於錯誤，先後交付上訴人現
金一千一百八十二萬七千二百二十五元，及支票面額共一千二百零七萬二千一百二十
六元。嗣始知受騙而向該管公務員誣告上訴人涉嫌詐欺取財等情。因認被告涉有刑法
第一百六十九條第一項之誣告罪嫌。經審理結果，認為不能證明被告犯罪，因而撤銷
第一審之有罪判決，改判諭知被告無罪。已敘明係依憑被告及上訴人在詐欺案件中之
供述，證人即上開公司總經理汪長生、大眾銀行鳳山分行襄理詹文俊等人之證言，及
協議書、支票、往來帳明細表、借貸明細表、中國國際商業銀行三多分行函、華僑商
業銀行苓雅分行函、高雄市小港區農會函、交通銀行鳳山分行函等全部卷證資料，為
綜合判斷所得之心證理由。並說明被告與上訴人商談共同經營木谷公司及洲偉公司之
事以前，即陸續借貸金錢予上訴人，其所交付之支票均經上訴人提示兌現。而上訴人
及上開公司向銀行及民間借貸之金額至鉅，債務龐大，但上訴人並未據實告知被告；
倘被告知其負債金額高達二億餘元，衡情不可能再借款予上訴人。又被告與上訴人雖
曾談及共同經營上開二公司之事宜，但未達成協議，被告亦未介入公司之經營。雖被
告自訴上訴人涉有詐欺罪嫌，經判決無罪確定，但其所訴事實既非憑空捏造，即與誣
告罪之構成要件不符，亦已於理由內論敘綦詳，從形式上觀察，並無違背法令之情形
存在。按誣告罪以意圖他人受刑事處分而虛構事實，向該管公務員申告為要件，故其
所訴事實尚非全然無因，祇因缺乏積極證據，致被誣告人不受追訴處罰，如無積極證
據足以證明其確係虛構者，仍不能遽以誣告罪論處。上訴意旨就原判決依憑證據所為
之論斷，究竟如何違背經驗法則或論理法則，並未依據卷內訴訟資料具體指摘，僅憑
己見，漫謂上訴人若未告知債務情形，被告如何向銀行繳息？原判決認定雙方先有借
貸，然後才合作經營公司，與事實不符等語，而為單純之事實上爭執，難謂符合第三
審上訴之法定要件。又原判決理由內記載「自訴人並寫一份協議書和伊共同經營木谷
公司及洲偉公司……」（見原判決第三面第五行、第六行），係引敘被告之辯解，而
非認定協議書係何人書寫。至上訴人所供與被告商談共同經營公司之時間，與證人詹
文俊證稱介紹其二人認識之時間雖然不同，但原判決引用此項陳述，一則說明被告與
上訴人曾商談共同經營公司之事而未達成協議，另則說明上訴人確有向被告借款之事
實，其關於時間之陳述與原判決理由之論旨無關，亦不得執為第三審上訴之合法理由
。上訴意旨所指摘之各節，均與法律規定得為第三審上訴理由之違法情形，不相適合
，其上訴違背法律上之程式，應予駁回。
據上論結，應依刑事訴訟法第三百九十五條前段，判決如主文。
中      華      民      國    八十九    年      六      月    二十二    日
                              最高法院刑事第六庭
                                  審判長法官  紀  俊  乾
                                        法官  黃  正  興
                                        法官  陳  東  誥
                                        法官  張  春  福
                                        法官  韓  金  秀
      右正本證明與原本無異
                                              書  記  官
中      華      民      國    八十九    年      六      月   二十七     日


司法院資訊處製作；財團法人民間司法改革基金會備份。
